【裁判字號】    89,易,176
【裁判日期】    900116
【裁判案由】    公共危險
【裁判全文】
臺灣板橋地方法院刑事判決                          八十九年度易字第一七六號
    公  訴  人  臺灣板橋地方法院檢察署檢察官
    被      告  甲○○
    選任辯護人  汪倩英
右列被告因公共危險案件，經檢察官提起公訴 (八十八年度偵字第一二七一四號)，
本院判決如左：
    主  文
甲○○從事業務之人，因業務上之過失，損壞鐵路電線桿之主吊線，致生火車往來危
險，處拘役參拾日，如易科罰金，以參佰元折算壹日。
    事  實
一、甲○○係三鶯有線電視股份有限公司（下稱三鶯公司）負責人，有線電視以設計
    網路、調整機房並架設電纜線將節目傳輸於客戶為其業務，甲○○為從事業務之
    人，自民國八十五年八月一日起受讓樹泉有線電視公司（下稱樹泉公司）在縱貫
    鐵路山佳車站南邊跨仙橋附近區域之客戶及全部電纜線路，本應注意負責該區域
    內所受讓電纜線路之平日維修、保養工作及颱風時期之加強保固措施，竟仍疏於
    注意養護工作，致八十六年八月二十九日下午五時七分許，在鐵路基隆起四五公
    里一九０公尺處，即山佳車站南邊跨仙橋下，因颱風將設置於路線旁之懸掛「樹
    泉有線播送系統」標幟之有線電纜線吹落，掉落至該鐵路路段所架設之電車線上
    ，致電車線發生短路，導致基隆起四十五公里十七號電線桿至二十五號電線桿之
    鐵路主吊線損壞斷落（全長約二００八公尺），適有南下第七四六次貨物列車由
    司機魏聲輝駕駛行經該處，發現鐵路主吊線竟斷落在線路上，乃立即降下機車頭
    之集電弓並緊急剎車，惟因距離太近，剎車未及，而造成集電弓及列車車頭燈損
    壞，鐵路南北線交通亦因之中斷，嚴重影響鐵路交通公眾之安全，而致生火車往
    來之危險。
二、案經臺灣高等法院檢察署函令臺灣板橋地方法院檢察署檢察官偵查起訴。
    理  由
一、訊據被告甲○○矢口否認該掉落之有線電纜線係伊公司之電纜線，辯稱：八十五
    年八月間，伊公司才剛成立，纜線是新的，受吹落的電纜線是無照的有限公司亂
    架設的，與伊無關云云，當時三鶯及和信都有接收儷影的客戶，事發後跨仙橋那
    邊的客戶，伊還沒有，三鶯公司是合法商，網路都是合法的，伊的線路本案發生
    前都已經架設到客戶門口電線桿那邊才接收客戶，而樹泉與三鶯公司訂約時並未
    交付佈線圖，如樹泉公司所出售者包括客戶及線路，三鶯公司豈有不要求交付佈
    線圖之可能，所以與樹泉訂約僅接收客戶而已，並未接收線路，伊公司之線路均
    在地下。再被告雖係三鶯公司之負責人，但公司營業額達新台幣（下同）二億元
    ，事務繁多，不可能管理全部事務，因此線路維修均由李宗信維修，被告非公司
    線路維修之實際負責人，另證人魏聲輝、邱邦祺、陳文晉均未目睹主吊線掉落之
    經過，檢察官勘驗筆錄記載「跨仙橋上已無懸掛有線電視電纜線路，僅橋旁殘留
    舊有斷裂電纜線路」，更無法證明係何種原因導致電纜斷裂，鐵路電車電線因短
    路停駛，無人能證明樹泉公司之電纜曾掉落於系爭鐵路電車「主吊線」而造成斷
    落，而案發當時，正值颱風來襲，極有可能因颱風之天然災害吹起之其他物件，
    同時導致鐵路電車線主吊線及貼有樹泉公司之電纜線斷落，是鐵路電車主吊線之
    斷落，與樹泉公司之電纜線之架設及維護間，並無相當因果云云。經查，（一）
    八十六年八月二十九日下午五時七分許，鐵路平交道基隆起四十五公里一百九十
    公尺處，即山佳車站南邊跨仙橋下，因鐵路主吊線短路脫落，並致南下第七四六
    次貨物列車因剎車未及，列車頭集電弓及右車頭燈損壞，南北鐵路交通因此中斷
    ，於此事故發生時，則僅有路線旁懸掛「樹泉有線播送系統」標幟之有線電視電
    纜線掉落，且此有線電視之傳輸電纜線掉入火車電車線等情，業據證人即事故發
    生時前往現場搶修之鐵路管理局電務處台北電力段工作一股主任陳文晉於警訊時
    證述歷歷（見八十六年度偵字第二一七四一號卷第十八頁）。是事故發生時並無
    他物掉落，且火車一天二十四小時均有車班行駛，而行經路段均不得任意架設物
    品，自無從有所謂他物同時掉落之情形，此並有當時搶修之現場照片影本卷附可
    稽，是被告辯稱：極有可能因颱風之天然災害吹起之其他物件，同時導致鐵路電
    車線主吊線及貼有樹泉公司之電纜線斷落云云，洵屬無據。（二）被告為三鶯公
    司之負責人，已據其自承在卷，雖然有線電視之工程、網路設計、機房調整、線
    路維修均由公司員工李宗信所負責，惟被告仍為雇主，且李宗信所簽立之契約，
    雖以其本身為代表人惟亦係代表三鶯公司，被告於本院開庭時亦自承公司並無權
    責劃分之規章，均由伊分派等語，是被告自無從卸免事業單位應負擔之注意義務
    。（三）被告於八十五年八月一日起，以每戶五千元之價格，接收樹泉公司所有
    客戶，有合約書影本一紙在卷可稽，之前樹泉公司並於八十四年十一月一日起即
    委託儷影有限電視公司（下稱儷影公司）經營，而委託經營期間，儷影公司把線
    路重新架設，委託經營期間樹泉之路線沒人管理，八十五年八月讓給三鶯公司，
    是將儷影公司本身之客戶、樹泉公司之客戶均讓給他，樹泉公司的轉讓一戶五千
    元、儷影公司的一戶七千元，公司之設備、器材等附屬品、已架設之線路，都一
    起讓給三鶯公司，三鶯公司把客戶接收過去後，他自己再看看如何處理等情，已
    據證人即儷影公司之代表人戊○○於本院開庭時證述綦詳（見本院八十九年三月
    七日訊問筆錄），而被告對證人戊○○所證述之情節並無異議（同上訊問筆錄）
    ，是被告公司接收客戶顯係連線路一起接收，雖樹泉公司於讓與客戶之前已委託
    儷影公司經營，儷影公司並重新架設線路，惟受讓儷影、樹泉公司客戶後，如有
    些沒有的線路於短暫時間內還必須再使用，然後再換成我們的線路，亦據證人丁
    ○○證述歷歷在卷。再證人即鐵路警察局樹林派出所警員己○○亦證稱：肇事當
    時附近區域都是收看三鶯公司播送之有線電視，伊查訪附近之收視戶，有部分三
    鶯公司之收視戶在電纜線斷落時斷訊，所以伊研判斷落之電纜線屬三鶯公司之線
    路，惟因伊撿到斷落之電纜線上有樹泉公司之標幟，且依其上電話無法聯絡樹泉
    公司，始將樹泉公司之負責人列為被告等語明確（見本院八十七年度易字第二六
    六八號卷八月二十八日審判筆錄），又跨仙橋上現已無懸掛有線電視電纜線路，
    僅橋兩旁殘留有斷裂電纜線路，其上綁附有「三鶯有線電視公司」之紅色標幟，
    自跨仙橋往鶯歌方向前約五十公尺處之電纜線亦綁附有三鶯公司之紅色標幟，該
    電纜線接在一處客戶分接器上，再延伸電纜線至客戶處，延伸部分之電纜線綁附
    有樹泉公司之標幟之事實，業據本院八十七年度易字第二六六八號案件審理時於
    八十七年七月二十三日勘驗現場明確，制有勘驗筆錄一份及現場照片二張在卷可
    憑，是當初訂約時有無約定原有線路如何處理不問，三鶯公司對樹泉公司原有線
    路顯有加以使用。
    （四）另三鶯公司只有在市區密集使用光纖線路，其餘郊區（含跨仙橋地區）仍
    使用同軸電纜線，亦據證人丙○○證述歷歷，於本院開庭時復到場具結證稱：伊
    自八十二年十一月起進入樹泉公司任職至八十四年樹泉公司委託儷影公司管理時
    始離職，伊當時負責跨仙橋地區電纜線之架設與保養，後來八十五年九月到家和
    公司也是負責在三峽、鶯歌全區電纜線之架設及保養，案發時在三峽、鶯歌跨仙
    橋附近都沒有看到三鶯公司使用光纖電纜線等情（見前勘驗筆錄、本院八十九年
    四月二十七日訊問筆錄），而三鶯公司因逾越籌設許可期限，未完成系統籌設，
    業經行政院新聞局有線廣播電視審議委員會於八十七年十月第四十二次會議撤銷
    其籌設許可，在山佳車站跨仙橋附近於八十六年八月二十九日前並無申請查驗，
    復有行政院新聞局（八九）琴廣五字第一０四八五號函文在卷可按，是三鶯公司
    於跨仙橋地區雖有光纖配置圖，惟顯尚未實際配置。且電纜線在地上或地下看地
    方，如果馬路寬或沒有電線桿支撐才從水溝引上來或挖地下電纜線，因山佳那地
    方均為山上，有電線桿，電纜線一般都是地上比較多等情，亦據證人乙○○證述
    綦詳（見八十九年十一月三十日訊問筆錄）是被告辯稱：伊公司線路均在地下云
    云，亦不足採。證人乙○○於本院開庭時證稱：伊承包的是樓梯口到客戶家裡之
    路線，有電線桿之地方，裝設地上電纜線比較多，伊裝線路時三鶯公司那邊之電
    纜線已經裝好等語，亦無從證明地下光纖電纜配置之有無，證人丁○○所稱：當
    初只是把客戶接收過來云云。證人林明義稱：沒有用他們的線路云云，亦均與事
    實不符，為迴護之詞不足採信。（五）被告於八十五年八月一日，即將跨仙橋區
    域之電纜線及客戶一併受讓，其對掉落肇成鐵路火車往來危險之電纜線，自有管
    理、支配之權利與義務，而樹泉公司自八十二、八十三年間即在跨仙橋區域架設
    有線電視電纜線，此業據證人丙○○證述明確，則該電纜線自架設完成起至遭颱
    風吹落時即八十六年八月二十九日止，已有三、四年之久，其間經歷多次颱風等
    天然災害，均無導致前揭公共危險之情事，顯然本案係因上開電纜線欠缺維修、
    保養及於颱風來襲前未做好防颱措施，遭颱風吹落始肇事，被告應注意凡於鐵路
    附近架設有線電視電纜線，須架設牢固、維護確實，惟未為注意而怠於維修、保
    養及於颱風來襲前未做好防颱措施，致遭颱風吹落而肇事，其有過失怠無疑義，
    本件並造成鐵路南北路線交通中斷而致生火車往來之危險。綜上，本件事證明確
    ，被告犯行堪以認定。
三、被告為三鶯公司之負責人，而有線電視主要業務包括架設線路將節目傳輸至客戶
    處，被告顯係從事業務之人，因業務上之過失致生公眾運輸之火車往來之危險，
    核其所為，係犯刑法第一百八十四條第四項、第一項之業務過失公共危險罪，公
    訴人認被告係犯刑法第一百八十四條第三項之罪云云，容有誤會，起訴法條應予
    變更。爰審酌被告之素行、所生之危害，及犯罪後態度等一切情狀，量處如主文
    所示之刑，並諭知易科罰金之折算標準，以示懲儆。
據上論斷，應依刑事訴訟法第二百九十九條第一項前段、第三百條，刑法第一百八十
四條第四項、第一項、第四十一條，罰金罰鍰提高標準條例第一條前段、第二條，判
決如主文。
本案經檢察官許景森到庭執行職務
中      華      民      國    九十      年      一      月     十六     日
                                      臺灣板橋地方法院刑事第四庭
                                          法    官    徐  子  涵
右正本證明與原本無異。
如不服本判決，應於判決送達後十日內向本院提出上訴狀。
                                          書 記 官    彭  麗  紅
中      華      民      國      九十      年    一    月       二十     日
附錄本案論罪科刑法條：
刑法第一百八十四條
損壞軌道、燈塔、標識或以他法致生火車、電車或其他供水、陸、空公眾運輸之舟、
車、航空機往來之危險者，處三年以上十年以下有期徒刑。
因而致前項之舟、車、航空機傾覆或破壞者，依前條第一項之規定處斷。
因過失犯第一項之罪者，處六月以下有期徒刑、拘役或三百元以下罰金。
第一項之未遂犯罪之。


司法院資訊處製作；財團法人民間司法改革基金會備份。
